【裁判字號】    92,交易,72
【裁判日期】    920717
【裁判案由】    過失傷害
【裁判全文】
臺灣雲林地方法院刑事判決                          九十二年度交易字第七二號
    公  訴  人  臺灣雲林地方法院檢察署檢察官
    被      告  甲○○
右列被告因過失傷害案件，經檢察官提起公訴（九十二年度偵字第一四六一號），本
院判決如左：
    主  文
甲○○因過失致人於死，處有期徒刑柒月，緩刑貳年。
    事  實
一、甲○○於民國（下同）九十一年十一月三日上午十一時十五分許，駕駛車牌號碼
    ＥＱ─７４１０號自用小客車，沿雲林縣土庫鎮○○路由南往北方向行駛，行經
    上開路段土庫鎮石廟里菜園五十號旁之無號誌交岔路口時，原應注意汽車行經無
    號誌之交岔路口，應減速慢行，作隨時停車之準備，且汽車行駛時，須注意車前
    狀況，並隨時採取必要之安全措施，而依當時情形並無不能注意之情事。詎甲○
    ○疏於注意上開規定，貿然通過該路口；適曾杏林騎乘車牌號碼ＮＨＯ─９４３
    號機車，沿前揭土庫鎮石廟里菜園五十號旁之產業道路由西往東方向行駛，亦未
    注意車輛行經無號誌之交岔路口，支線道車應暫停讓幹線道車先行之規定，即率
    然通過前開路口，致曾杏林所騎乘機車之車頭，撞及甲○○駕駛之自小客車左前
    車門，曾杏林因而人車倒地，造成曾杏林受有外傷性顱內出血之傷害，經送醫手
    術治療後，仍於九十二年六月十六日晚間七時三十分許，因傷重不治死亡。甲○
    ○於肇事後，在有偵查犯罪職務之公務員知悉其犯罪前，即主動向承辦警員陳建
    安自首肇事，並接受裁判。
二、案經曾杏林之妻乙○○訴由雲林縣警察局虎尾分局報請臺灣雲林地方法院檢察署
    檢察官偵查起訴。
    理  由
一、右開事實，業據被告甲○○於審理中坦白承認，核與告訴人乙○○於警訊及偵查
    中之指訴情節相符，並有現場照片及道路交通事故調查報告表在卷可資佐證。又
    過失致人於死罪之成立，係以過失行為與死亡結果間，有相當因果關係為其要件
    ，故如因行為人之過失行為，先致被害人受傷，再因該傷致死，或因該傷致病，
    因病致死，即因原傷參入自然力後助成病死之結果者，均難謂無相當之因果關係
    ，查卷附彰化基督教醫院於九十二年三月十日出具之診斷證明書記載診斷結果：
    「外傷性顱內出血」，醫囑為「患者上述疾病於九十一年十一月三日至九十一年
    十一月十六日在本院加護病房住院一十三天，於九十一年十一月三日在本院接受
    顱手術摘除顱內出血」；慈愛綜合醫院於九十二年三月十一日出具之診斷證明書
    記載診斷結果：「頭部外傷並腦出血」，醫囑為「九十一年十一月三日車禍頭部
    外傷出血，至彰基開顱手術，九十一年十一月十六日轉至本院，神智昏迷，十二
    月十一日出院」；蔡醫院於九十二年三月十一日出具之診斷證明書記載病名：「
    頭部外傷併腦內挫傷性出血昏迷褥瘡」，醫囑為「自九十一年十二月十九日
    至九十二年二月十六日共住院六十天，自九十二年二月十七日至九十二年三月三
    日共門診十三次」，又卷附之台灣雲林地方法院檢察署相驗屍體證明書，載明其
    死亡之直接原因：甲、多器官功能衰竭，乙、頭部外傷及其合併症等情，此皆有
    上開診斷證明書及相屍體證明書附卷足憑，被害人死亡之直接原因既為頭部外傷
    及其合併症，而被害人之頭部外傷係遭受如事實欄所載之碰撞所引起，顯然係因
    本案車禍造成，是被害人之死亡與被告之過失行為間，有相當因果關係。按行經
    無號誌之交岔路口，應減速慢行，作隨時停車之準備，並須注意車前狀況，隨時
    採取必要之安全措施，道路交通安全規則第九十三條第一項第三款、第九十四條
    第三項分別定有明文。又依卷附之道路交通事故調查報告表所載，當時並無不能
    注意之情事，被告竟未注意及此，造成本件車禍之發生，其有過失甚明。雖然被
    害人騎乘機車，行經上開路口，未注意支線道車應暫停讓幹線道車先行之規定，
    亦與有過失，惟仍無從解免被告過失之責任。而被害人確係本件車禍死亡，已詳
    述如前，則被告之過失行為與被害人之死亡間，顯有相當因果關係，是被告過失
    犯行堪以認定，應依法論科。
二、核被告所為，係犯刑法第二百七十六條第一項過失致人於死罪，公訴意旨認為應
    依刑法第二百八十四條第一項後段過失傷害罪處斷，尚有未洽，惟實行公訴檢察
    官亦當庭請求變更起訴法條為過失致人於死罪，本院爰予同意自不再變更起訴法
    條，併此敘明。被告於肇事後，主動向處理本件警員陳建安自首肇事，有本院對
    警員陳建安所製作之電話紀錄單一紙在卷足憑，應依刑法第六十二條前段規定，
    減輕其刑。爰審酌被告前無犯罪紀錄，有台灣高等法院被告全國前案紀錄表在卷
    可查，素行良好，犯後坦承犯行，且與被害人家屬達成和解，有調解書附卷足憑
    ，態度良好，及被害人亦與有過失等一切情狀，量處如主文所示之刑。末查，被
    告未曾受有期徒刑以上刑之宣告，有上揭前案紀錄表在按，其偶因過失罹犯本罪
    ，犯後復知悔悟，經受此科刑教訓後，當益知戒慎而無再犯之虞，本院認為對其
    所宣告之刑，以暫不執行為適當，併宣告緩刑二年，以啟自新。
據上論斷，應依刑事訴訟法第二百九十九條第一項前段，刑法第二百七十六條第一項
、第六十二條前段、第七十四條第一款，罰金罰鍰提高標準條例第一條前段，判決如
主文。
本案經檢察官丙○○到庭執行職務
中      華      民      國      九十二      年      七    月    十七    日
                                        臺灣雲林地方法院刑事第二庭
                                            法  官  劉為丕
右正本證明與原本無異。
如不服本判決，應於判決送達後十日內向本院提出上訴狀( 應附繕本 )。
                                            書記官  王淑美
中      華      民      國      九十二      年      七    月    十七    日
附錄本案論罪科刑法條全文
中華民國刑法第二百七十六條
 (過失致死罪)
因過失致人於死者，處二年以下有期徒刑、拘役或二千元以下罰金。
從事業務之人，因業務上之過失犯前項之罪者，處五年以下有期徒刑或拘役，得併科
三千元以下罰金。


司法院資訊處製作；財團法人民間司法改革基金會備份。
